.臺灣高等法院臺中分院刑事判決
110年度交上易字第727號

上  訴  人  臺灣臺中地方檢察署檢察官
上  訴  人  
即  被  告  林語凡（原名林倩怡）



選任辯護人  陳鎮律師
被      告  盧柏光


選任辯護人  許智捷律師
上列上訴人因被告過失傷害案件，不服臺灣臺中地方法院109年
度交易字第493號中華民國110年5月27日第一審判決（起訴案號
：臺灣臺中地方檢察署108年度偵字第35060號、109年度偵字第4
308號），提起上訴，本院判決如下：
    主  文
原判決撤銷。
乙○○因過失傷害人，致重傷，處有期徒刑陸月，如易科罰金，以
新臺幣壹仟元折算壹日。
丁○○因過失傷害人，致重傷，處有期徒刑陸月，如易科罰金，以
新臺幣壹仟元折算壹日。緩刑貳年，應向丙○○支付新臺幣壹佰萬
元。
    事  實
一、乙○○（原名林○○，下同）於民國108年1月18日15時6分許，
    騎乘車牌號碼000-0000號普通重型機車，沿臺中市○○路0段○○道○○○路○○○街○○○○○○路0段000巷○○號誌交岔路口前，其於
    慢車道停等後，欲起步往對面復興路3段230巷行駛時，本應
    注意行車起駛前應注意前後左右有無障礙或車輛行人，並應
    讓多車道且行進中之車輛先行，而依當時天候晴、日間有自
    然光線、鋪裝柏油之路面乾燥、無缺陷、無障礙物、視距良
    好等客觀情狀，並無不能注意之情事，竟疏未注意，貿然起
    駛進入復興路3段往對面230巷行駛，適丁○○騎乘車牌號碼00
    0-0000號普通重型機車搭載丙○○，沿臺中市復興路3段由國
    光路往有恆街方向行駛，亦疏未注意行車速度應依速限標誌
    或標線之規定，無速限標誌或標線者，行車時速不得超過50
    公里，且行經無號誌之交岔路口，應減速慢行，作隨時停車
    之準備，竟超越時速50公里之速限，以時速約72公里之車速
    貿然駛至，見狀剎閃不及，因而撞及乙○○所騎乘之上開機車
    ，兩車碰撞後均人車倒地，致丙○○因而受有頭部外傷併創傷
    性蜘蛛網膜下出血、上唇撕裂傷併臉部及右手多處擦挫傷、
    門牙斷裂等傷害，又丙○○經心理衡鑑後，顯示其遺有外傷性
    腦損傷引起之慢性精神障礙及認知功能缺損，全量表智商為
    83分，落在中下智能範圍，並因前揭腦傷導致之情緒控制障
    礙（生理因素），或因整體功能受損於生活適應出現困難（
    社會心理因素），造成其情緒嚴重焦慮及創傷後壓力症候群
    等傷害，已達重大難治之重傷害程度。而乙○○肇事後，於員
    警據報前往處理時在場，並當場承認其為肇事者；被告丁○○
    亦於員警前往其就醫之醫院處理時在場，並當場承認其為肇
    事者，均自首而接受裁判。
二、案經丙○○委任李文傑律師、許○○訴由臺灣臺中地方檢察
    署檢察官偵查起訴。
    理    由
壹、程序及證據能力方面
一、告訴人丙○○對被告丁○○之告訴為合法：
  ㈠按告訴乃論之罪，其告訴應自得為告訴之人知悉犯人之時起
    ，於6個月內為之，刑事訴訟法第237條第1項定有明文。所
    稱「知悉」，係指確知犯人之犯罪行為而言，如初意疑其有
    此犯行，而未得確實證據，及發見確實證據，始行告訴，則
    不得以告訴人前此之遲疑，未經申告，遂謂告訴為逾越法定
    期間；刑事訴訟法第237條第1項固規定告訴乃論之罪，其告
    訴應自得為告訴之人知悉犯人之時起，於6個月內為之。然
    此所謂之「知悉犯人」係指得為告訴人之人確知犯人之犯罪
    行為而言，以其主觀為標準，且其知悉必須達於確信之程度
    ，故若事涉曖昧，雖有懷疑未得實證，因而遲疑未告，其告
    訴期間並不進行（最高法院26年上字第919號判例、71年度
    台上字第6590號判決意旨參照）。又所謂「知悉犯人」，指
    得為告訴之人確知犯人之犯罪行為而言，故告訴期間之進行
    與否，係以其主觀之知悉情形為斷，且其知悉必須達到確信
    之程度，告訴期間始予起算。倘得悉僅致懷疑程度而猶待證
    實者，其告訴期間自應至有確據確悉之日起算（最高法院89
    年度台非字第405號判決意旨參照）。
  ㈡查被告丁○○與告訴人之母親即告訴代理人許○○於108年3月19
    日14時14分許，至臺灣臺中地方檢察署（下稱臺中地檢署）
    申告，對被告乙○○提出過失傷害之告訴，並經被告丁○○當庭
    提出包含「臺中市政府警察局道路交通事故初步分析研判表
    」之車禍相關資料，此有申告單、點名單、檢察事務官詢問
    筆錄在卷可稽（見108他2971卷第3頁、第7至15頁）。嗣本
    案經臺中地檢署檢察官送行車事故鑑定，臺中市車輛行車事
    故鑑定委員會於108年11月12日函送鑑定意見書予臺中地檢
    署及被告丁○○、乙○○，該鑑定意見書係認被告乙○○騎乘普通
    重型機車，行至無號誌交岔路口，於慢車道暫停後起步左轉
    ，未讓左後方直行車先行，同為肇事原因；被告丁○○騎乘普
    通重型機車，嚴重超速行經無號誌交岔路口，未減速慢行作
    隨時停車之準備，同為肇事原因，此有臺中市車輛行車事故
    鑑定委員會108年11月12日中市鑑字第1080005186號函及鑑
    定意見書在卷可稽（見108他4394卷第17至22頁、108他2971
    卷第73至78頁）。而依告訴代理人許○○於偵查中證稱，被告
    丁○○之父親於108年11月中旬，提供上開鑑定意見書予許○○
    之友人，許○○再經該友人取得上開鑑定意見書（見109偵430
    8卷第27頁），告訴人因而知悉被告丁○○確有超速行駛之交
    通違規行為，與被告乙○○同為本件交通事故之肇事原因，乃
    委任李文傑律師於108年12月16日具狀對被告盧○○提出過失
    傷害之告訴，此有刑事追加告訴狀1份在卷可參（見108他10
    844卷第3至6頁）。
  ㈢被告丁○○之辯護人於原審曾以下列理由，主張告訴人丙○○提
    出本件告訴已逾告訴期間：
  ⒈告訴人丙○○於肇事日即對被告丁○○及其犯罪事實（含機車行
    進速度）知之甚詳，至於其行為在法律評價上是否構成過失
    行為，非屬告訴期間之起算要件。
  ⒉被告丁○○與告訴代理人許○○於108年3月19日上午與被告乙○○
    調解不成立，2人於同日下午至臺中地檢署對被告乙○○提出
    告訴，被告乙○○於調解時爭執被告丁○○超速行駛，許○○實無
    不知之理。且被告丁○○於108年3月19日檢察事務官詢問時當
    庭供稱：「（你當時時速？）50公里左右，我當時沒有快，
    我跟警察說騎50多公里。」等語，並於庭後，將庭呈之車禍
    資料包含記載「駕駛人自述行車速度，已逾越事故地點速限
    」之道路交通事故初步分析研判表交予許○○。
  ⒊告訴人丙○○與告訴代理人許○○曾於108年4月24日自行前往臺
    中市政府警察局第三分局交通分隊，申請取得當事人登記聯
    單，警方亦當場播放監視器影片供渠等檢視，2人已親自見
    聞肇事過程，告訴人亦據此於108年4月24日對被告乙○○提出
    告訴，足證告訴人及告訴代理人許○○至遲於108年4月24日即
    已知悉被告丁○○疑有超速行駛之情。
　㈣惟告訴人丙○○或告訴代理人許○○於108年4月24日前，縱已經
    由被告乙○○於調解時提出之爭執，或被告丁○○於檢察事務官
    詢問時之供述或道路交通事故初步分析研判表，得知被告丁○○疑似有超速行駛之情。然道路交通事故初步分析研判表僅
    係警察機關就車禍肇事原因之初步分析意見，依據被告丁○○
    自述之行車速度，據以判定本件車禍肇事可能之責任歸屬，
    此有前揭臺中市道路交通事故初步分析研判表記述被告丁○○
    可能之肇事原因（或違規事實）為：「駕駛人自述行車速度
    ，已逾事故地點速限」等語在卷可稽（見108他2971卷第13
    頁），無從取代司法機關之認定或車輛行車事故鑑定委員會
    鑑定之結果。且參諸被告盧○○於108年4月25日警詢時供稱：
    我當時時速約40至50公里，對於本件車禍事故並無過失等語
    （見108發查411卷第91頁、第97頁）；於108年6月24日偵查
    中供稱：「（發生事故前，你們的行進方向？）我是直行，
    車速約40多公里，過路口時我就有看到乙○○的車在巷口停住
    ，但沒有看到有打方向燈，我就有煞車減速到時速40多公里
    ……（對初步分析研判表，雙方可能之肇事原因有何意見？）
    ……因為我急著做完筆錄，沒有仔細思考，因為我對臺中的路
    況不熟，因為怕會超速，所以都會看一下時速表，所以當時
    的時速沒有那麼快。」等語（見108他2971卷第29頁、第31
    頁）；及於109年2月26日偵查中供稱：「（你在事故發生當
    時及其後，分別在員警面前製作談話紀錄表、調查筆錄時，
    丙○○是否有在你旁邊？）都沒有。」、「（你在談話筆錄時
    ，自承你的車速時速60公里，這部分丙○○是否知情，何時知
    道？）應該是肇事鑑定覆議出來之後……初步分析研判表是以
    我自述的行車時速超過事故發生地點的限速。我從來沒有跟
    丙○○說過，我當時也不認為我有超速，不認為我有任何過失
    。」等語（見109偵4308卷第27頁）；及告訴代理人許○○於
    偵查中證稱：「（本件在鑑定報告書來前，你如何確信丁○○
    不會有過失問題？）事故發生後約1、2週，做筆錄當天，警
    察就講說看不到丁○○有超速的狀況，加上丁○○也說沒有超速
    ，絕對沒有闖紅燈，就是這樣的認知。」等語（見109偵430
    8卷第31頁），是以被告丁○○自始否認有何超速行駛之情，
    亦未告知告訴人其當時車速為何，告訴人並稱其對於車禍過
    程，均係聽被告丁○○所述（見109 偵4308卷第31頁），且告
    訴人與告訴代理人許○○均非具交通事故鑑定知識或法律專業
    之人，而被告丁○○是否確有超速行駛，仍須有其他客觀證據
    佐證，不能要求其等自行憑藉監視錄影畫面確知被告丁○○是
    否有超速行駛或其他交通違規之情，則其等信任被告丁○○供
    稱其並無超速行駛之說詞，迄於108年11月中旬後，依據上
    開鑑定意見書，始知被告丁○○超速行駛，且行經無號誌交岔
    路口，未減速慢行作隨時停車之準備，同為肇事原因乙情，
    即屬有據，揆諸前揭意旨，告訴期間應自告訴人於108年11
    月中旬後接獲前開臺中市車輛行車事故鑑定委員會之鑑定意
    見書時起算，則其於108年12月16日對被告丁○○提起本案過
    失傷害之告訴，未逾告訴期間，其告訴自屬合法。
二、證據能力部分
　　被告以外之人於審判外之陳述，雖不符刑事訴訟法第159條
    之1至第159條之4之規定，而經當事人於審判程序同意作為
    證據，法院審酌該言詞陳述或書面陳述作成時之情況，認為
    適當者，亦得為證據；當事人、代理人或辯護人於法院調查
    證據時，知有同法第159條第1項不得為證據之情形，而未於
    言詞辯論終結前聲明異議者，視為有前項之同意，刑事訴訟
    法第159條之5定有明文，而該條規定之立法意旨，在於確認
    當事人對於傳聞證據有處分權，得放棄反對詰問權，同意或
    擬制同意傳聞證據可作為證據，屬於證據傳聞性之解除行為
    ，如法院認為適當，不論該傳聞證據是否具備刑事訴訟法第
    159條之1至第159條之4所定情形，均容許作為證據，不以未
    具備刑事訴訟法第159條之1至第159條之4所定情形為前提（
    最高法院104年度第3次刑事庭會議決議參照）。本判決認定
    事實所引用之供述證據（含文書證據），檢察官、被告及辯
    護人於本院準備程序時，均不爭執其證據能力，亦未於言詞
    辯論終結前聲明異議，而本院審酌各該證據作成時之情況，
    並無違法不當或證明力明顯過低之瑕疵，認以之作為證據應
    屬適當，是依刑事訴訟法第159條之5規定，均有證據能力。
貳、實體方面
一、訊據被告乙○○矢口否認有何過失犯行，辯稱：我起步前，有
    注意上一個路口，即復興路3段與國光路交岔路口之號誌已
    經轉為紅燈，復興路3段的車子已經靜止了，我也有注意復
    興路3段接近247巷口前的路段，我沒有看到任何車子在移動
    ，也沒有看到丁○○的機車過來，是丁○○闖紅燈及超速來撞我
    的，我沒有過失，且告訴人丙○○應未達重傷之程度云云。另
    訊據被告丁○○固坦承其有過失，惟辯稱：告訴人應未達重傷
    之程度云云。又被告乙○○之辯護人為其辯護略以：㈠被告乙○○見復興路3 段與國光路口之號誌已轉為紅燈，除左轉車輛
    以外，禁止直行，因信賴不會有人貿然闖越，方起步行駛，
    然被告丁○○卻闖越紅燈號誌，並以時速72公里超速行駛，被
    告乙○○無法預見，復因復興路3 段與國光路交岔路口，至復
    興路3段247巷口之距離甚短，被告乙○○閃避不及，假設被告
    丁○○未超速闖越紅燈，本件事故亦不致於發生，是被告乙○○
    之騎乘行為與告訴人所受傷害間，欠缺相當因果關係，難認
    被告乙○○有過失。㈡臺中市車輛行車事故鑑定委員會鑑定意
    見及覆議意見均未論及被告丁○○高速闖越上開交岔路口乙事
    ，鑑定結論顯然有誤等語。被告丁○○之辯護人為其辯護略以
    ：告訴人雖受有傷害，然其一般生活行動、對答正常，應尚
    未達刑法「重傷」之程度等語。經查：
　㈠被告乙○○於上開時、地，騎乘車牌號碼000-0000號普通重型
    機車，沿臺中市○○路0段○○道○○○路○○○街○○○○○○路0段000巷○○號誌交岔路口前，其於慢車道停等後，欲起步往對面復興
    路3段230巷行駛時，適被告丁○○騎乘車牌號碼000-0000號普
    通重型機車搭載告訴人丙○○，沿臺中市復興路3段由國光路
    往有恆街方向之外側車道行駛，被告丁○○見狀剎閃不及，撞
    及被告乙○○騎乘之上開機車，兩車碰撞後均人車倒地，致告
    訴人丙○○因而受有頭部外傷併創傷性蜘蛛網膜下出血、上唇
    撕裂傷併臉部及右手多處擦挫傷及門牙斷裂之傷害等情，業
    據被告乙○○、丁○○於警詢、偵查、原審審理時均坦承不諱（
    見108發查411卷第61頁、第63頁、第89至93頁、第95至97頁
    、第105至111頁、108他2971卷第7至8頁、第28至32頁、109
     偵4308卷第27至32頁、原審卷一第69至71頁、卷二第160至
    161頁），另於本院審理時亦均不爭執，核與告訴人丙○○於
    警詢時證述之情節大致相符（見108發查411卷第99至103頁
    ），並有臺中市政府警察局第三分局道路交通事故現場圖、
    道路交通事故調查報告表㈠、㈡、臺中市政府警察局交通事故
    補充資料表各1份、現場及車損照片26張、證號查詢機車駕
    駛人資料、車輛詳細資料報表各2份（見108發查411卷第25
    頁、第29頁、第31頁、第35至59頁、第69頁、第73頁、第75
    頁、第77頁、第79頁）、監視錄影畫面擷取照片22張（見10
    8發查411卷第71頁、原審卷一第279至282頁）、○○醫學大學
    附設醫院診斷證明書及病歷資料各2份（見109偵4308卷第39
    頁、第41頁、第89至165頁、原審卷一第133至219頁）在卷
    可稽，此部分事實堪先認定。
  ㈡被告乙○○、丁○○就本件應負過失責任之認定：
  ⒈按起駛前應顯示方向燈，注意前後左右有無障礙或車輛行人
    ，並應讓行進中之車輛行人優先通行；汔車行至無號誌或號
    誌故障而無交通指揮人員指揮之交岔路口，支線道車應暫停
    讓幹線道車先行，未設標誌、標線或號誌劃分幹、支線道者
    ，少線道車應暫停讓多線道車先行，道路交通規則第89條第
    1項第7款、第102條第1項第2款定有明文。另行車速度，依
    速限標誌或標線之規定，無速限標誌或標線者，行車時速不
    得超過50公里；行經無號誌之交岔路口，應減速慢行，作隨
    時停車之準備，道路交通規則第93條第1項第1款、第2款亦
    分別定有明文。又道路交通規則第93條第1項第2款所謂「減
    速慢行，作隨時停車之準備」，係指應將車速降至隨時可以
    應變之情況而言，非謂將行車速度降至速限範圍內，即已符
    合上開法規之規定，亦即非但要減速，且要減速至隨時可以
    停車之程度，始與規定無違。被告乙○○、丁○○身為駕駛人，
    且領有普通重型機車之駕駛執照（見108發查411卷第73頁、
    第75頁），自應知悉上開交通安全規定，並確實遵守，負有
    注意義務，且依本案發生當時天候晴、日間有自然光線、鋪
    裝柏油之路面乾燥、無缺陷、無障礙物、視距良好，此有前
    開道路交通事故調查報告表㈠存卷可考，被告乙○○、丁○○對
    於前揭交通安全規定及案發地點之客觀情況，均無不能注意
    之情事，亦堪認定。
  ⒉依卷附監視錄影畫面擷取照片所示，可見被告乙○○於監視錄
    影畫面時間15：06：34起步駛入復興路3段外側車道時，被
    告丁○○機車已經通過復興路3段與國光路交岔路口，並疾速
    往事故發生地點駛近（見原審卷一第280至281頁），是被告
    乙○○在起步行駛前，只要確實留意被告丁○○之行車動態，即
    可注意及此，並避免本件車禍事故發生。詎被告乙○○疏未注
    意上情，未注意禮讓多線道且行進中之被告丁○○先行，而貿
    然自復興路3段247巷口前之慢車道起駛進入復興路3段外側
    車道，以致被告丁○○閃避不及，因而撞及被告乙○○所騎乘之
    機車，足認被告乙○○就本案車禍確有過失。
  ⒊至被告乙○○之辯護意旨主張，被告丁○○有闖越復興路3段與國
    光路交岔路口之紅燈號誌乙節。惟本案車禍事故發生之地點
    為復興路3段247巷口（另一端為同段230巷）之無號誌交岔
    路口，而非復興路3段與國光路交岔路口，況國光路與復興
    路交岔路口距離事故發生地點，已達40公尺以上，此有卷附
    Google地圖可資參照（見原審卷一第297頁），與本件交通
    事故之發生難認有何關連性。則被告乙○○於上開無號誌交岔
    路口欲跨越復興路時，其注意義務應以其行為地點即該無號
    誌交岔路口處之狀況為準，非以上一個交岔路口即復興路與
    國光路之號誌為準，是被告乙○○辯稱其係看到復興路之行向
    號誌已轉為紅燈(汽車可左轉)時，始起步而行，顯然即未注
    意其所在之無號誌交岔路口處之路況。且縱使被告丁○○於復
    與路與國光路口搶快且超速行駛，然國光路、復興路口距離
    案發地點有40公尺以上，且被告乙○○起步駛入復興路3 段外
    側車道時，被告丁○○機車業已通過復興路3 段與國光路交岔
    路口，此有前揭監視錄影畫面擷取照片22張（見108發查411
    卷第71頁、原審卷一第279至282頁）在卷可按，衡諸情理，
    被告乙○○當能注意到被告丁○○之機車行駛將至，惟被告乙○○
    於警詢時供稱：「我有確認沒有來車也沒有看到對方。」、
    「沒有看到對方，碰撞才知道。」等語（見108發查411卷第
    107頁），及於偵查中供稱：「（妳多遠之前有看到丁○○的
    車子？）我沒有看到丁○○騎車子過來，我是被丁○○撞上後，
    我才知道車禍。」等語（見108他2971卷第29頁），可見其
    並未注意被告丁○○騎乘機車行駛而至，自未能以被告丁○○有
    超速而解免被告乙○○於起駛前，未充分注意被告丁○○沿復興
    路3段往事故發生地點行駛之行車動態，並應讓多線道且行
    進中之車輛優先通行之過失。
　⒋參酌卷附國光路方向之監視錄影畫面擷取照片，可見被告丁○○係於監視錄影畫面時間15：05：22，進入復興路3段與國光
    路交岔路口區域（見原審卷一第108頁），當時畫面中同向
    原本等待左轉國光路之自小客車起駛，而對向由復興路左轉
    林森路方向之自小客車則於畫面時間15：05：25左轉行駛至
    路中，當時被告丁○○之機車已通過該交岔路口。而國光路與
    復興路交岔路口設有左轉保護時相及全紅清道時間，於事故
    發生之108年1月18日15時6分許，復興路3段往有恆街方向之
    號誌時相變化應為：【直行、右轉綠燈】→【黃燈3秒】→【
    圓形紅燈、左轉綠燈12秒】→【黃燈3秒】→【圓形紅燈】，
    此有臺中市交通號誌時制計畫表1份、員警職務報告書2份及
    臺中市政府警察局109年7月15日中市警三分交字第10900248
    42號函1份在卷可稽（見原審卷一第129頁、第313頁、卷二
    第59頁），而被告丁○○係於監視錄影畫面時間15：05：22，
    進入復興路3段與國光路交岔路口區域（見原審卷一第108頁
    ），再以國光路方向之交通號誌，於15：05：38紅燈倒數讀
    秒1秒（見原審卷一第111頁），並於15：08：39轉為【直行
    、右轉綠燈】（見原審卷一第112頁），可推知被告丁○○於1
    5：05：22出現於監視器畫面中時，國光路方向之交通號誌
    之紅燈倒數讀秒應為17秒（計算式：15：05：38－15：05：2
    2＝16秒、1秒＋16秒＝17秒），復興路3段之號誌變化情形應為
    15：05：22【圓形紅燈、左轉綠燈】燈號亮起，歷時12秒後
    ，15：05：34【黃燈】燈號亮起，再經過3秒後，15：05：3
    7【圓形紅燈】燈號亮起，經過2秒全紅時段後，國光路方向
    於15：08：39【直行、右轉綠燈】燈號亮起。從而，被告丁○○應係於國光路3段與國光路交岔路口號誌由【黃燈】變化
    為【圓形紅燈、左轉綠燈】之際，進入上開交岔路口，應可
    認定。
　⒌被告乙○○之辯護人爭執該路口【左轉綠燈】之秒數應以警員
    劉○○於109年8月9日出具職務報告所載之16秒為正確云云。
    惟警員劉○○於110年3月13日另出具職務報告陳明：其親自於
    109年8月9日17時08分（星期日）前往現場查處錄影，而該
    路口每日9至16時左轉保護時相（左轉綠燈）為12秒，16至2
    0時左轉保護時相（左轉綠燈）為17秒，有警員職務報告在
    卷可按(原審卷二第59頁），而劉○○警員於109年8月9日前往
    查處錄影之時間既為17時08分，則其當時查處「左轉綠燈」
    之秒數為16秒，即與該時段設定之秒數相符，且本案車禍發
    生之時間為15時15分，則當時之左轉綠燈即應為12秒無誤。
    是被告乙○○之辯護人的上開辯解自不足採。
　⒍本件肇事地點係復興路3段與復興路3段247巷、230巷交岔路
    口前，被告丁○○騎乘機車行至上開交岔路口前，依上開規定
    ，自應減速慢行，作隨時停車之準備，依當時情狀，亦無不
    能注意之情事，已如前述。而關於被告丁○○就本件車禍發生
    是否具有過失一節，經臺中地檢署檢察官送請臺中市車輛行
    車事故鑑定委員會鑑定結果，由鑑定人依照卷附監視錄影畫
    面影像（檔名：「15-06-36」）中，被告丁○○騎乘機車於畫
    面時間15：06：33至15：06：35，行經地面車道線（1組10
    公尺，約行進4組40公尺）之距離推算，被告丁○○當時車速
    約為時速72公里（計算式：40公尺÷2秒×3.6＝72公里），此
    有臺中市車輛行車事故鑑定委員會108 年11月12日中市車鑑
    字第1080005186號函及所附鑑定意見書（見108他2971卷第7
    3至78頁）、109年6月2日中市車鑑字第1090004824號函（見
    原審卷一第125頁）在卷可稽。再查，被告丁○○於案發當日
    製作道路交通事故談話記錄表時，供稱其當時時速為60公里
    （見108發查411卷第63頁），已超過該路段最高時速每小時
    50公里甚明。另查，辯護人依其自行測量結果，主張被告乙○○於監視錄影畫面時間15：06：34時，自復興路3段251號門
    前起步時，被告丁○○正直行於復興路3段259號之活力滴G精
    復興店門口前，兩者相距19.7公尺，此有辯護人提出現場測
    量照片4 張在卷可稽（見原審卷一第93頁、第101頁），佐
    以原審製作之監視錄影畫面擷取照片編號15至19，被告於監
    視錄影畫面時間15：06：35時，即照片編號15所示，行至辯
    護人所主張之上開復興路3段259號前（見原審卷一第281頁
    ），並於同1秒鐘，即與被告乙○○騎乘之上開機車發生碰撞
    ，亦可佐證本案臺中市車輛行車事故鑑定委員會，以被告丁○○行經地面車道線距離及所需時間，計算被告丁○○每秒行進
    距離達20公尺，相當於時速72公里，已嚴重超速乙節，確屬
    有據，而堪採信。
  ⒎被告丁○○之辯護意旨雖以被告乙○○開始跨越白色標線進入車
    道時，此時被告丁○○之機車距離被告乙○○所在位置，僅餘23
    .6公尺，以時速50公里為計算，完全煞停尚須24.5公尺，該
    距離顯不足以一般人為煞停反應，而無閃避可能等語。然查
    ，被告丁○○騎乘機車縱未超過速限50公里，然其行至前揭交
    岔路口時，顯未減速至可隨時停車，以避免危險發生，因而
    與被告乙○○騎乘之機車發生碰撞肇事，且辯護人所稱前揭反
    應距離24.5公尺，僅係被告丁○○見被告乙○○騎乘機車起步進
    入復興路3段外側車道時，所需客觀反應感知距離及緊急煞
    車距離，亦無解被告丁○○因疏忽未於「事前」適當減速至無
    號誌交岔路口可隨時停車之安全程度，而存有過失一節。
  ⒏又汽車駕駛人雖可信賴其他參與交通之對方亦能遵守交通規
    則，同時為必要之注意，謹慎採取適當之行為，而對於不可
    知之對方違規行為並無預防之義務，然因對於違規行為所導
    致之危險若屬已可預見，且依法律、契約、習慣、法理及日
    常生活經驗等，在不超越社會相當性之範圍應有注意之義務
    者，自仍有以一定之行為避免結果發生之義務。因此，關於
    他人之違規事實已極明顯，同時有充足之時間可採取適當之
    措施以避免發生交通事故之結果時，即不得以信賴他方定能
    遵守交通規則為由，以免除自己之責任。故汽車駕駛人對於
    防止危險發生之相關交通法令規定業已遵守，並盡相當之注
    意以防止危險發生，應可信賴他人亦能遵守交通規則並盡同
    等注意義務，倘因此而發生交通事故，始得以信賴原則為由
    ，免除過失責任（最高法院90年度台上字第7994號、84年台
    上字第5360號判決意旨參照）。茲被告乙○○既有前述行車起
    駛前，未注意前後左右有無車輛行人，並應讓多線道且行進
    中之車輛優先通行之過失；被告丁○○亦有行經無號誌之交岔
    路口，超速行駛，未作隨時停車之準備以致肇事之過失情節
    ，被告2人均有違反注意義務之過失情節，縱或他方有前揭
    違規行為，其等均無主張信賴原則適用之餘地。
  ⒐本件車禍事故經送臺中市車輛行車事故鑑定委員會鑑定結果
    為：「①乙○○騎乘普通重型機車，行至無號誌交岔路口，於
    慢車道暫停後起步左轉，未讓左後方直行車先行，同為肇事
    原因。②丁○○騎乘普通重型機車，嚴重超速行經無號誌交岔
    路口，未減速慢行作隨時停車之準備，同為肇事原因。」此
    有臺中市車輛行車事故鑑定委員會108年11 月12日中市鑑字
    第1080005186號函及鑑定意見書在卷可稽（見108他4394卷
    第17至22頁、108他2971卷第73至78頁）。復經送覆議結果
    ，則認：「①乙○○騎乘普通重型機車，行至無號誌交岔路口
    ，於慢車道暫停後，起步行駛時未讓多車道車輛先行。②丁○○騎乘普通重型機車，行經無號誌交岔路口，未減速慢行反
    超速行駛、未作隨時停車之準備，同為肇事原因。」有臺中
    市交通事件裁決處109年2月14日中市交裁管字第1080102031
    號函及所附覆議字第0000000案覆議意見書在卷可參（見108
    偵35060卷第37至42頁、109偵4308卷第13至18頁）。上開臺
    中市車輛行車事故鑑定委員會鑑定意見雖認被告乙○○起步左
    轉，未讓左後方直行車先行等情，惟被告乙○○當時係欲由復
    興路3段247巷口前跨越至對面復興路3段230巷，當無左轉之
    情形，是臺中市車輛行車事故鑑定委員會此部分鑑定意見尚
    為本院所不採，其餘鑑定意見及覆議意見核與本院前開認定
    相同，益見被告2人確有過失。
  ㈢被告2人之過失行為所造成告訴人丙○○之傷害：
　⒈告訴人丙○○因本件車禍事故，受有頭部外傷併創傷性蜘蛛網
    膜下出血、上唇撕裂傷併臉部及右手多處擦挫傷及門牙斷裂
    之傷害等情，此有前揭診斷證明書及病歷資料在卷可參，業
    經本院認定如前。
　⒉另告訴人經診斷有創傷壓力症候群、腦傷引起之認知功能缺
    損之傷害，此有○○心理治療所心理諮商證明、中國醫藥大學
    ○○附設醫院檢查報告書、診斷證明書及病歷資料在卷可稽（
    見原審卷一第57頁、第59至63頁、第223至269頁、原審卷二
    第141頁）。再經原審送請臺中榮民總醫院神經外科鑑定結
    果，認告訴人之頭部外傷併腦出血等傷勢已是穩定門診追蹤
    狀態，其因創傷性腦損傷後遺症持續於中國醫藥大學○○附設
    醫院追蹤治療，於108年12月27日之高階心智功能評量中顯
    示雖無明顯嚴重之認知功能障害缺損，但有創傷後壓力症候
    群表現，依客觀醫學評估，無法判定已達重大且不能治療或
    難以治療之程度，故認定安排司法精神鑑定等語，此有臺中
    榮民總醫院鑑定書在卷可參（見原審卷二第37頁）。
　⒊嗣本件再經臺中榮民總醫院精神部司法精神鑑定結果，其檢
    查結果及鑑定結論認為：①個案一般對話可以有邏輯切題，
    回答會比較籠統、被動，不願多想的表現。個案敘說記憶方
    面有部分喪失，不記得108年1月18日自己有發生車禍，有記
    憶時已經是事故後出院幾天，之後半年個案會覺得容易疲累
    、想睡，記憶斷斷續續，有人提醒時可以回憶起來。個案有
    回學校唸書，但是成績差，需要多人協助，例如標記重點等
    才可以勉強應付，其他生活自理可以應付。情緒方面個案覺
    得易怒，很容易因為小事情而發脾氣，煩躁，常常遺忘事情
    ，但是自己也比較沒有動機也缺乏精力與意願去面對問題，
    持續度短暫，無法專心唸書，字太多無法專心閱讀，目前有
    逐漸進步，已經可以看影片，或是看重點的敘述，對方講話
    慢一點可以理解，講太多容易跟不上，容易胡思亂想，多夢
    ，甚至夢境的情緒會影響個人醒來後之情緒，而遷怒他人。
    個案表示經過治療以及藥物等有幫助自己情緒，似乎可以比
    較控制自己的煩躁情緒，持續度及專心度有些改善，因此閱
    讀能力也有改善。受測過程，個案在智力測驗時配合度，但
    是在注意力測驗時，個案有明顯控制的問題，甚至有再提醒
    需要等待，但是個案似乎在自控方面仍有問題。②魏氏成人
    智力量表第四版，其中量表分數：語文理解：88、知覺推理
    ：90、工作記憶：91：處理速度：68、全量表：81（77-85
    ），個案的智能落在中下智能的範圍，其中個案測驗分數有
    差距，顯示個案的能力有明顯不平均的現象。個案的語文方
    面落在平均範圍，之前累積的知識庫比較弱，也比較有困難
    使用已經有的知識去處理或推理。作業方面的能力平均，對
    於圖型的分析組織能力，與抽象方面推理有困難。在工作記
    憶方面平均範圍，短期記憶及工作記憶能力相當短暫，視動
    搜尋以及純粹機械性的操作方面顯著弱勢，與他人相比落在
    百分比2 的範圍。③在需要自我控制的情境下，自我控制與
    注意力的品質較差，在外在結構化比較高的情境下，注意力
    品質與自我控制皆差，而在有干擾情境或高競爭的情境下，
    有明顯的注意力與衝動控制問題。個案在自控測驗時，會不
    停的敲打，即使提醒個案需要等待，但是個案似乎控制有明
    顯的困難。④個案的情緒問題導致有些個案適應問題，也造
    成有些心因性的病痛。貝克焦慮量表，總分：31分，有嚴重
    的焦慮現象，會以身體化的症狀呈現。⑤小結：⑴個案智能目
    前落在中下智能範圍，與108年個案在他院接受評估並未有
    顯著的變化，但是相對於之前的能力，車禍還是對個案有造
    成影響。⑵個案的自述以及測驗結果均顯示個案情緒比較焦
    慮、易怒、衝動控制差、持續度短，過於煩躁、焦躁不安的
    情緒，會讓個案處在快失控邊緣，因此做事會衝動，缺乏彈
    性思考空間，因此也影響到其整體功能表現。⑶個案自我觀
    察這二年來有逐漸改善，在藥物控制下，情緒有比較可以控
    制，少作惡夢，也比較可以閱讀，例如以前連重點提示均無
    法閱讀，而目前雖然無法閱讀長篇，但已有改善。⑥鑑定結
    果及建議：本次鑑定過程觀察個案動作、行走皆無明顯異常
    ，按一般醫理論判斷，腦部創傷後約半年至一年後症狀多趨
    於穩定，個案車禍一事至今已經過兩年，推估其恢復狀況已
    達穩定。依個案描述以及中國附醫○○分院精神科門診就診病
    歷記載，其自腦傷後持續有心情煩躁低落、易怒等情緒障礙
    ，主要對於自身記憶力不佳、精神不濟以致於無法順利進行
    學業感到困擾，情感部分本次心理衡鑑中基本人量表顯示其
    有明顯憂鬱、焦慮不安特質；貝克焦慮量表亦顯示其有嚴重
    焦慮現象且伴隨有身體化現象，但無法得知是否有其他影響
    認知或情緒之社會心理因素。根據卷宗所附病歷、此次心理
    衡鑑結果合併其主觀描述有記憶力、專注力下降等認知功能
    缺損症狀以致學業表現下降，推論其確有遺存外傷性腦損傷
    引起之慢性精神障礙及認知功能缺損。個案於108年1月腦部
    損傷後接受過心理治療，且於精神科門診追蹤至今約一年多
    ，使用過多種抗憂鬱劑以及穿顱磁刺激治療，目前描述情緒
    有所改善但持續有專注力以及記憶力下降問題，依照客觀醫
    學評估以及本次鑑定蒐集內容，可見儘管接受常規治療，其
    於鑑定時仍處於明顯憂鬱及嚴重焦慮狀態（可能因陌生情境
    高估其焦慮狀態），心理衡鑑顯示全智商量表落於中下等程
    度，可推論個案腦傷後認知功能全智商量表落於所有人群之
    中下等程度，因無車禍前資料對比無法客觀了解受損程度。
    另其情緒障礙症狀仍明顯憂鬱及嚴重焦慮，顯示其接受常規
    精神醫療後療效不佳，仍須長期追蹤並繼續接受治療，此有
    該院精神鑑定報告書1份在卷可考（見原審卷二第23至35頁
    ）。另補充鑑定書說明：①是否屬重大傷害：⑴個案認知功能
    受損部分，其全智商量表落在中下等程度，未達智能不足之
    診斷，但無法判斷車禍影響之程度。⑵其情緒仍有明顯憂鬱
    及嚴重焦慮，且常規精神醫療後療效不佳，其症狀嚴重度於
    臨床醫療上認定屬於【嚴重程度】。②是否屬於不治或難治
    ；外傷性腦損傷引起之慢性精神障礙及認知功能缺損，車禍
    發生時的腦傷嚴重度為主要決定性因素。腦部創傷後約半年
    至一年後症狀多趨於穩定，個案車禍一事至今已經過兩年，
    推估其恢復狀況已達穩定。依當前精神醫療之進展，除以精
    神作用藥物穩定其情緒症狀外，並【無確定可顯著改善或使
    其恢復之治療模式】。③故腦傷後，個案認知及情緒症狀均
    受影響，且特別在情緒障礙症狀落於嚴重程度，且目前無顯
    著改善或復原之治療模式。④個案若無其他與車禍無關之影
    響情緒之社會心理因素，可推論其情緒障礙可能有兩個原因
    。⑴來自腦傷導致之情緒控制障礙（生理因素）。⑵腦傷導致
    與學業、社交功能下降，因其整體功能受損故於生活適應出
    現困難，並使其出現情緒症狀，此為腦傷相關之社會心理環
    境影響下之情緒障礙（社會心理因素），此有前揭補充鑑定
    書在卷可稽（見原審卷二第63至65頁）。而本件事故發生前
    ，告訴人為○○醫學大學視光學系之學生，亦無相關就醫紀錄
    或診斷證明，於本次事故發生後，始出現前揭認知功能缺損
    及情緒相關症狀，是告訴人受有外傷性腦損傷引起之慢性精
    神障礙及認知功能缺損，並因腦傷導致之情緒控制障礙（生
    理因素），或因其整體功能受損故於生活適應出現困難（社
    會心理因素），造成其情緒嚴重焦慮及創傷後壓力症候群等
    傷害，應與本件事故之發生具有相當因果關係。
　⒋本件車禍之民事訴訟審理期間，經臺灣臺中地方法院民事庭
    送請臺中榮民總醫院鑑定結果（111年5月13日精神鑑定報告
    書）認：
　　①認知功能部分，根據本次心理衡鑑結果，翁女全智商量表
　　　為83分，落於中下等程度，分項測驗分數亦有落差，顯示
      各項能力有分佈不均的情形，尤其在視動協調能力較有明
      顯困難，相對於翁女過去能力（考上○○醫之能力推估），
      車禍後與過去相比有明顯下降的情形。
　　　翁女自述目前於學校課堂會有聽不懂上課內容、記不起來
　　　的情形，但在其他生活自理部分則可以完成，工作上在隱
　　　形眼鏡店從事服務業可以勝任，但若從事驗光配鏡等視光
　　　專業領域的工作表現，因目前實習時也多在旁邊見習，尚
　　　未實際從事所以無法得知。
　　　綜上推論，翁女目前認知功能較過去相比，較過去仍明顯
      下降，進而可以推論在學校學習方面有明顯受影響，工作
      部分因目前尚未實際從事驗光師的目關工作，因而較難直
      接推論在專業工作能力是否受到影響，惟其工作記憶與處
      理速度較常人顯著落後，故推論其工作能力受認知功能損
      傷影響之程度顯著且可能性高。
　　②根據○○醫學大學所附之翁女輔導紀錄，翁女車禍後，變
　　　得較為自閉，上課會有低落的情緒且哭泣，在人際上與班
      上同學變得疏離、格格不入，此外，翁女在鑑定晤談中，
      也描述在實習過程，面對適應實習內容、人際互動上都出
      現了困難，甚至出現自傷的舉動。綜上推論，翁女的憂鬱
      情緒，使得她對於人際互動敏感、挫折忍受度較低，解決
      問題的能力變差，社交人際支持除了媽媽之外較薄弱。根
      據整體功能評估量表（Global Assessment of Functioni
      ng Scaling，GAF），翁女目前評分坐落在51至60分，依
      量表程度推論其在社會、職業功能因精神、情緒障礙而有
      中度困難的情形。
　　③根據翁女所述及所附之卷證資料，翁女自述於110年年底有
      在隱形眼鏡店打工，勞保投保資料亦有查詢到投保紀錄。
      翁女表示在該店並非從事驗光配鏡，而是服務性質的工作
      ，且目前在眼鏡行的實習也較少從事驗光配鏡等操作，此
      外，翁女目前全量表智商83分，屬邊緣智能，落在全人口
      中下程度範圍，一般而論，此智商無法從事創新、技術密
      集等需要高度認知功能之工作，僅能從事重複操作、單純
      不需特殊技巧之服務性質工作內容。
　　　相較翁女過去智商，以其考上○○醫學大學之能力推估，應
      落於智商110至120程度（此推論為鑑定者約20年精神醫療
      業務本身社會經驗推論），車禍後能力與過去相比有明顯
      下降的情形。
　　　除認知功能外，翁女目前仍有精神情緒障礙問題，根據整
      體功能評估量表，翁女目前評分坐落在51至60分，健康人
      為90至100分。
　　　綜上所述，目前翁女甚少實際從事驗光師的工作，無法直
      接評斷翁女在專業領域上的勞動情形。再者，翁女車禍之
      前也未曾有工作狀態，因而無法直接比較勞動減損之程度
      。惟承上①②，推論其工作能力可能受認知與精神情緒障礙
      共同影響之機會高，根據勞工保險失能給付標準，翁女應
      介於精神失能項目1-5「醫學上可證明精神遺有失能」與1
      -4「終身僅能從事輕便工作，精神及身體之勞動能力較一
      般明顯低下」之間。
　　④根據上述①到③點，可推論與車禍之間是存在高度關聯性。
      再者，根據生活事件壓力量表，翁女車禍以外的事件包含
      了事業再適應、更換不同的工作、生活起居環境等的改變
      、與上司不合、搬家等，評估後翁女目前風險程度為一般
      ，顯示仍可能有其他心裡因素導致憂鬱情緒或身心疾病。
      惟本鑑定並未獲知其他更強的影響因子，故傾向推論車禍
      與認知損傷、精神情緒障礙與工作能力之相關性高度相關
      。
　⒌按稱重傷者，謂下列傷害：一、毀敗或嚴重減損一目或二目
    之視能。二、毀敗或嚴重減損一耳或二耳之聽能。三、毀敗
    或嚴重減損語能、味能或嗅能。四、毀敗或嚴重減損一肢以
    上之機能。五、毀敗或嚴重減損生殖之機能。六、其他於身
    體或健康，有重大不治或難治之傷害，刑法第10條第4項定
    有明文。次按刑法第10條第4項第6款之重傷，係指除去同項
    第1 款至第5 款之傷害而於身體或健康有重大不治或難治之
    傷害者而言；所謂於身體或健康有重大不治或難治之傷害，
    係指傷害重大，且不能治療或難於治療，於人之身體或健康
    有重大影響者而言（最高法院99年度台上字第2785號判決意
    旨參照）。至個案中所受傷勢是否已達於前款所規定「重大
    不治或難治」之程度，則應參酌醫師之專業意見及被害人實
    際治療回復狀況等情形綜合判斷之。查：
　　①告訴人丙○○於108年1月18日因本件車禍事故經送○○醫學大
      學附設醫院急診，經診斷受有前述頭部外傷併蜘蛛網膜下
      出血之傷勢，於108年1月25日出院，同年11月25日至該院
      神經外科門診複診時，主訴仍有頭痛、記憶力不佳之後遺
      症，但於門診仍可自己行動，對答正常，舉止合宜，故其
      所受傷害部位（腦部）尚未達到毀敗或嚴重減損之程度，
      其傷勢對於其身體或健康尚未達到重大或難治之程度，此
      有○○醫學大學附設醫院 109年3月17日○○醫大附醫法務字
      第1090002453號函（見109偵4308卷第87頁）在卷可稽。
      惟上開意見中關於「所受傷害部位（腦部）尚未達到毀敗
      或嚴重減損之程度，其傷勢對於其身體或健康尚未達到重
      大或難治之程度」等情，應係指「頭部外傷併蜘蛛網膜下
      出血之傷勢」而言，並不及於「外傷性腦損傷引起之慢性
      精神障礙及認知功能缺損，並因腦傷導致之情緒控制障礙
      （生理因素），或因其整體功能受損故於生活適應出現困
      難（社會心理因素），造成其情緒嚴重焦慮及創傷後壓力
      症候群等傷害」，是本院關於被害人丙○○是否因本件車禍
      而致重傷之程度，仍以臺中榮民總醫院精神部司法精神鑑
      定書、補充鑑定書及111年5月13日精神鑑定報告書之意見
      為主要之判斷依據。
　　②依前揭臺中榮民總醫院鑑定書、補充鑑定書及111年5月13
      日精神鑑定報告書，可知：⑴就「是否屬於重大傷害」乙
      節，可以認定告訴人情緒仍有明顯憂鬱及嚴重焦慮，且常
      規精神醫療後療效不佳，其症狀嚴重度於臨床醫療上認定
      屬於【嚴重程度】，亦即應屬重大之傷害。⑵就「是否屬
      於不治或難治」乙節，可以認定依當前精神醫療之進展，
      除以精神作用藥物穩定其情緒症狀外，並【無確定可顯著
      改善或使其恢復之治療模式】。⑶故腦傷後，告訴人特別
      在情緒障礙症狀落於嚴重程度，且目前無顯著改善或復原
      之治療模式。⑷告訴人目前全量表智商83分，屬邊緣智能
      ，落在全人口中下程度範圍，一般而論，此智商無法從事
      創新、技術密集等需要高度認知功能之工作，僅能從事重
      複操作、單純不需特殊技巧之服務性質工作內容。相較翁
      女過去智商，以其考上○○醫學大學之能力推估，應落於智
      商110至120程度，車禍後能力與過去相比有明顯下降的情
      形。是綜合上開意見，足認告訴人應屬刑法第10條第4項
      第6款所定於健康有重大難治之傷害，而達「重傷」程度
      。
  ㈣刑法上之過失犯，祇須危害之發生，與行為人之過失行為，
    具有相當因果關係，即能成立（最高法院93年台臺上字第10
    17號判決意旨）。本件被告乙○○、丁○○對於本件車禍事故均
    有上開過失情形，且若非有被告2人上開過失行為，則當不
    致告訴人丙○○發生上開傷害結果。另臺中榮民總醫院111年5
    月13日精神鑑定報告書亦認本件車禍與告訴人丙○○之認知損
    傷、精神情緒障礙之相關性高度相關。足徵被告2 人之過失
    行為與告訴人丙○○之重傷害結果間，均具有相當因果關係，
    應堪認定。
  ㈤另被告乙○○之辯護人聲請將本件送中央警察大學或逢甲大學
    鑑定肇事責任云云，惟本院認為依前揭被告乙○○、丁○○之供
    述、道路交通事故現場圖、監視錄影畫面及現場照片、前開
    臺中市車輛行車事故鑑定委員會鑑定意見及臺中市交通事件
    裁決處覆議意見，已可判定本件肇事責任，是辯護人此部分
    之聲請核無必要，應予駁回。
  ㈥綜上所述，被告2人均有過失，且與告訴人所受之重傷害間，
    亦有相當因果關係，事證明確，其等犯行均堪認定。
二、論罪科刑
  ㈠被告2人行為後，刑法第284條第1項過失傷害罪已有修正，修
    正後同條規定已於108年5月31日起施行，不再區分普通過失
    或業務過失，並將法定刑予以提高。修正前刑法第284條第1
    項後段關於過失傷害人致重傷罪之法定刑為「1年以下有期
    徒刑、拘役或5百元以下罰金」；修正後第284條後段關於過
    失傷害人致重傷罪之法定刑為「3年以下有期徒刑、拘役或3
    0萬元以下罰金」，經比較新舊法之規定，以修正前之規定
    對被告2人較為有利，依刑法第2條第1項前段規定，應適用
    行為時即修正前刑法第284條第1項後段之規定論處。
  ㈡核被告乙○○、丁○○所為，均係犯修正前刑法第284條第1項後
    段之過失傷害人致重傷罪。
  ㈢被告乙○○肇事後，於員警據報前往處理時在場，並在未經有
    偵查犯罪職權機關或公務員發覺其為犯人前，即主動向到場
    處理之員警當場承認其為肇事者；被告丁○○則於員警前往其
    就醫之醫院處理時在場，並當場承認其為肇事者等情，分別
    有臺中市政府警察局道路交通事故肇事人自首情形紀錄表2
    份（見108發查411卷第65頁）在卷可稽，被告2人對於未經
    發覺之犯罪自首而接受裁判，合於自首之要件，爰均依刑法
    第62條前段之規定減輕其刑。
三、原審認被告2人罪證明確，因而予以論罪科刑，固非無見。
    惟查：告訴人丙○○因本件車禍事故，已造成其健康有重大難
    治之重傷害，原審認告訴人僅係受有普通傷害，而未達重傷
    害之程度，自有未洽（另原審認被告2人犯過失傷害罪之法
    定最重本刑為有期徒刑6月，依刑法第62條前段減輕其刑後
    ，仍量處有期徒刑6月，原有違誤，附此敘明）。被告乙○○
    猶執前詞否認犯罪，其上訴為無理由；另檢察官之上訴則為
    有理由，自應由本院將原判決撤銷改判。爰以行為人責任為
    基礎，審酌被告乙○○、丁○○行車未遵守交通規則而過失致告
    訴人丙○○受有重傷害，告訴人之青春歲月、學習時光因此蒙
    上陰影與極大不便，亦無法從事創新、技術密集等需要高度
    認知功能之工作，其能力明顯下降，對告訴人造成嚴重之傷
    害與損害；告訴人之母親許○○具狀陳明告訴人因車禍所造成
    之痛苦、折磨及其伴學之心酸痛苦歷程，有刑事陳述狀附於
    本院卷（卷一第355至362頁）可稽，足見本件車禍事故對於
    告訴人及其家屬帶來之損傷鉅大；被告2人同為肇事原因之
    過失程度與肇事情節；被告2人於原審均否認過失犯行，各
    自推諉卸責於他方，並僅願各提出新臺幣20萬元予告訴人丙○○作為補償（見原審卷二第169頁），嗣於本院審理時，被
    告乙○○猶仍否認有何過失，亦無與告訴人和解之誠意，其犯
    罪後之態度不佳；被告丁○○則坦認其有過失，且於本院111
    年10月26日審理時提出發票日為111年9月16日、面額1百萬
    元之第一商業銀行苗栗分行支票（受款人為被告丁○○之父親
    ，並為背書轉讓），陳明願作為賠償之部分金額，期能與告
    訴人達成和解，有上開支票影本附於本院卷（卷二第81、83
    頁）可參，惟告訴代理人李家豪律師陳明未受授權而無法代
    收該支票，可見被告丁○○之犯罪後態度已有改善；被告丁○○
    現固就讀國立○○科技大學電子工程系碩士班，有在學證明1
    份附於本院卷（卷二第45頁)可按，被告乙○○自陳於律師事
    務所擔任行政人員，已婚及育有2名就學中之未成年子女（
    見原審卷二第162頁），然衡情論理，被告2人不能僅自私地
    顧慮自身前程、家庭狀況等個人因素，而應本於同理心，坦
    然誠實地面對其等過失對告訴人所造成之嚴重傷害、痛苦及
    原可期待之美好願景因而破滅等情境，並應盡其等能力賠償
    告訴人，是其等未能本於同理心去理解告訴人所受痛苦、折
    磨之犯罪後態度，均應予以嚴厲譴責等一切情狀，各量處如
    主文所示之刑，並均諭知易科罰金之折算標準。
四、諭知緩刑之說明　　
　㈠刑法第74條第1項規定：「受2年以下有期徒刑、拘役或罰金
    之宣告，而有下列情形之一，認以暫不執行為適當者，得宣
    告2年以上5年以下之緩刑，其期間自裁判確定之日起算：一
    、未曾因故意犯罪受有期徒刑以上刑之宣告者。二、前因故
    意犯罪受有期徒刑以上刑之宣告，執行完畢或赦免後，5年
    以內未曾因故意犯罪受有期徒刑以上刑之宣告者。」而緩刑
    制度，係為促使惡性輕微之被告或偶發犯、初犯改過自新而
    設，且過失犯，惡性較之故意犯輕微，又以偶蹈法網者居多
    ，是對於過失犯之緩刑適用尚不宜嚴苛為妥。另法院於符合
    上開規定時，本得為緩刑之宣告，並不以被告與被害人或其
    家屬已經達成和解為唯一之決定要素。
　㈡查被告丁○○未曾因故意犯罪受有期徒刑以上刑之宣告，有臺
    灣高等法院被告前案紀錄表在卷可稽，其因一時疏失而誤觸
    刑章，於本院審理時已坦承過失犯行並表達和解之意願，
　　且於本院111年10月26日審理時提出發票日為111年9月16日
    、面額1百萬元之第一商業銀行苗栗分行支票（受款人為被
    告丁○○之父親，並為背書轉讓），陳明願作為賠償之部分金
    額，期能與告訴人達成和解，惟告訴代理人李家豪律師陳明
    未受授權而無法代收該支票，已如前述。惟此無法達成和解
    之結果，屬於民事賠償責任之範疇，而被告丁○○之犯罪後態
    度既已有改善，諒其經此偵、審程序及科刑判決後，理應知
    所警惕而無再犯之虞，且若以緩刑附條件之方式適度彌補告
    訴人所受之損害，應得以稍減雙方權利義務之衝突狀態。本
    院衡以告訴人之110年9月7日民事擴張聲明(二)狀載明請求
    之金額為274萬餘元，有該民事訴狀附於本院卷（見卷一第1
    55至159頁）可按，嗣於110年10月18日擴張聲明為535萬餘
    元，此據被告乙○○之辯護人於本院審理時陳明在卷(見本院
    卷一第351頁），則被告丁○○所提面額1百萬元之支票作為賠
    償之部分金額，已占告訴人請求金額535萬餘元之18.69％，
    如能先行給付告訴人（待民事判決確定損害賠償金額後予以
    扣除），亦能緩解告訴人所受之損害，是本院認前開宣告之
    刑以暫不執行為適當，爰依刑法第74條第1項第1款規定宣告
    緩刑2年，以啟自新。並參酌告訴人所受損害程度、被告丁○○目前之履行意願及能力可一次給付100萬元等情，爰依刑法
    第74條第2項第3款諭知被告丁○○應履行如主文所示之負擔。
    又若被告丁○○日後未能依照緩刑負擔為履行而情節重大者，
    告訴人自得請求檢察官向本院聲請撤銷緩刑，被告除需執行
    原所宣告之刑外，原諭知之緩刑負擔，告訴人亦得據為執行
    名義向被告丁○○為強制執行之聲請；另本件判決並未確認被
    告丁○○應給付之損害賠償金額，無礙於告訴人就同一事故之
    民事損害賠償請求，惟日後被告丁○○因履行緩刑條件所支付
    之數額，當屬損害賠償請求之一部而應予扣除，附此敘明。
　㈢另被告乙○○始終否認有何過失，亦無與告訴人和解之誠意，
    尚難認對其所宣告之刑有何暫不執行為適當之情，自不予諭
    知緩刑。
據上論結，應依刑事訴訟法第369條第1項前段、第364條、第299
條第1項前段，刑法第2條第1項前段、（修正前）第284條第1項
後段、第62條前段、第41條第1項前段、第74條第1項第1款、第2
項第3款，刑法施行法第1條之1第1項、第2項前段，判決如主文
。
本案經檢察官黃政揚提起公訴，檢察官李斌提起上訴，檢察官陳
佳琳、甲○○到庭執行職務。
中　　華　　民　　國　　111 　年　　11 　　月　　9　　日
             刑事第一庭   審判長法　官　江  德  千
                                法　官　柯  志  民
                                法　官  簡  源  希　
以上正本證明與原本無異。
不得上訴。
                                書記官  吳  麗  琴
　　　　　　　　　　　　　　　　　　　　　　　　　
中　　華　　民　　國　　111 　年　　11　　月　　9 　　日
附錄本案論罪科刑法條：
修正前刑法第284條第1項
因過失傷害人者，處6月以下有期徒刑、拘役或5百元以下罰金，
致重傷者，處1年以下有期徒刑、拘役或5百元以下罰金。